臺灣高等法院刑事判決　　　　　　　　　九十一年度上易字第一六五八號
　　上訴人　臺灣宜蘭地方法院檢察署檢察官
　　被　告　乙 ○ ○
右上訴人因被告竊盜案件，不服臺灣宜蘭地方法院九十一年度易字第一三八號，中華
民國九十一年五月二十三日第一審判決（起訴案號：台灣宜蘭地方法院檢察署：九十
年度偵字第一九一七號），提起上訴，本院判決如左：
    主    文
上訴駁回。
    理    由
一、公訴意旨略以：乙○○因與向其承租宜蘭縣宜蘭市○○路二十八巷三號房屋之李
    世賢相處不睦，於民國（下同）九十年三月十一日下午五時許，在上開租屋處前
    ，見李世賢、曾秀淑乘坐由甲○○駕駛向友人陳郁元借得之車號ＹＢ—七四六一
    號自小客車，前來搬走承租房屋內之物品後，又與李世賢發生爭執，而心生報復
    之意念，遂於李世賢等人離去後，於甲○○將上開自小客車暫停於羅東鎮○○路
    鎮立立體停車場第五十五號停車格內，被告乙○○竟意圖為自己不法之所有，於
    同日晚上七時許，至羅東鎮上開立體停車場第五十五號停車格，竊取陳郁元所有
    之上開自小客車車牌二面，經警於該自用小客車左前後照鏡上採得指紋一枚並送
    內政部警政署刑事警察局比對後，與被告乙○○之指紋相符，因認被告乙○○涉
    有刑法第三百二十條第一項之竊盜罪嫌云云。
二、按犯罪事實應依證據認定之，無證據不得推定其犯罪事實；又不能證明被告犯罪
    者，應諭知無罪之判決，刑事訴訟法第一百五十四條、第三百零一條第一項前段
    分別定有明文。又刑事訴訟法上認定犯罪事實所憑之證據，雖不以直接證據為限
    ，間接證據包括在內，然而無論直接證據或間接證據，其為訴訟上之證明，須於
    通常一般之人均不致有所懷疑，而得確信其為真實之程度者，始得據為有罪之認
    定，惟採用間接證據時，必其所成立之證據，在直接關係上，雖僅足以證明他項
    事實，而採此他項事實，本於推理之作用，足以證明待證事項者，方為合法，若
    係憑空之推想，則尚非間接證據，且如未發現相當證據，或證據不足以證明，自
    不能以推測或擬制之方法，以為裁判之基礎，最高法院七十六年台上字第四九八
    六號、三十二年上字第六七號、四十年台上字第八六號亦分別著有判例。
三、本件公訴意旨認被告乙○○涉有刑法第三百二十條第一項竊盜罪嫌，無非以證人
    甲○○、李世賢均指稱：被告於渠等搬家之際，並未碰觸其等駕駛之自用小客車
    ，且該自用小客車於車牌失竊後，經警在該車左前後照鏡左下角採集指紋乙枚，
    送請內政部警政署刑事警察局比對結果，認與被告於該局檔存之指紋卡左拇指指
    紋相符為其主要論據；訊據被告洪健興則堅詞否認有何竊盜犯行，辯稱：李世賢
    向其承租宜蘭市○○路二十八巷三號房屋，於九十年三月十一日下午李世賢搬離
    該處時，其在家中並未出來，後李家晃駕車離開之際，因尚有曾秀淑未及上車，
    故伊乃在車後追趕該車，要求甲○○停車，好讓曾秀淑上車，其追趕該車約五十
    公尺，曾自後拍打該車子後車廂，後來於李世賢等人駕車離開後，其並未尾隨至
    羅東停車場，如何竊取該車牌等語。
四、經查：
(一)本件證人李世賢於原審調查時固指稱：「之前我承租被告在宜蘭市○○路二十八
    巷三號（房屋），當天我和甲○○、李佳晏、曾秀淑四人一起去搬家，被告當時
    有在場，清理完畢我們開車要走時，被告不知何原因從後面一直追我們。」、「
    搬家當時沒有（叫罵），清理完畢之後被告有叫罵」、「當清理完畢開車要走時
    ，被告沒有拍打車子」等語（見原審卷第二十二頁）；證人甲○○於偵查中證稱
    ：其於九十一年三月十一日下午五時許，駕駛該ＹＢ—七四六一號自用小客車至
    向被告承租處，當時曾與被告發生爭執，離開當天曾秀淑固比較晚上車，但係其
    等自行發現讓其上車，並非被告要其等停車，當時被告並未拍打其駕駛之自用小
    客車等語（見偵查卷第二十一頁反面至第二十二頁、第二十三頁、第二十八頁）
    ，然依證人李世賢、甲○○前開所述，僅能証明被告乙○○在李世賢等人搬家時
    ，曾與李世賢等人發生爭執，並無法証明被告有何竊取該ＹＢ—七四六一號自用
    小客車車牌行為。再徵諸証人李世賢等人前往搬家，前後約一小時之久，亦經証
    人李世賢供明在卷（見偵查卷第二十七頁），則在李世賢等人搬家過程中，被告
    在現場與渠等發生爭執，其間或偶然碰觸該自用小客車之後照鏡，亦屬可能，尚
    難因被告乙○○曾在搬家中與李世賢爭執，即遽指其有竊取該車牌行為。況証人
    甲○○離開後係將該車停放在宜蘭縣羅東鎮○○路鎮立立體停車場第五十五號停
    車格內，該處距離被告住所之宜蘭縣宜蘭市○○路二十八巷四號甚遠，被告當時
    若非尾隨甲○○所駕駛之車輛跟蹤，何能知悉甲○○停車地點，並利用甲○○等
    人用膳時竊取其車牌？且依証人甲○○所陳，被告於渠等離去時，曾追趕其自用
    小客車，被告於甲○○所駕駛之自用小客車離去後，再返回其住處開車或騎乘機
    車，是否能輕易追上甲○○所駕駛之自用小客車，再伺機竊取甲○○之車牌？均
    非無疑。
(二)本件嗣後雖經承辦警員在甲○○所駕駛之自用小客車左前後照鏡左下角採得被乙
    ○○之指紋乙枚，證人即採證警員劉胤男於偵查中亦證稱：該指紋係於鏡面左下
    角找到，方向為右上往左下方向，研判應是手要去扳後照鏡時留下，而當時伊看
    到車時，後照鏡與一般車輛一樣等語（見偵查卷第三十六頁、第三十七頁），然
    依證人劉胤男所陳其在採集該指紋時，該自用小客車之後照鏡並未遭人翻動，僅
    於照後鏡之鏡面上留有被告之指紋而已，依該處留有被告指紋觀之，亦僅能證明
    被告曾以手碰觸該後照鏡而已，依此被告既在該照後鏡上留有指紋，顯見被告當
    時並未戴有手套，如被告確有竊取該車牌行為，則其在拆卸車牌時，自不可能不
    在該處留下其指紋，然事實上在甲○○所駕駛之自用小客車車牌附近，並未採取
    任何被告之指紋，殊難僅依在該自用小客車照後鏡上留有被告指紋乙枚，即據以
    推定該車牌即係被告所竊取。
五、綜上所論，足徵被告乙○○所辯屬實，此外復查無其他積極証據，足資證明被告
    乙○○有何公訴意旨所指竊盜犯行，其犯罪自屬不能証明，原審依調查証據所得
    ，並綜理全案辯論意旨，據而為被告乙○○無罪之諭知，依法洵無不合，檢察官
    上訴意旨仍執陳詞認被告乙○○涉犯竊盜罪，指摘原判決不當，要無理由，應駁
    回其上訴。
六、據上論斷，應依刑事訴訟法第三百六十八條，判決如主文。
本案經檢察官沈世箴到庭執行職務。
中      華      民      國    九十一    年      七      月    三十一    日
                              臺灣高等法院刑事第十六庭
                                  審判長法  官  許  增  男
                                        法  官  周  煙  平
                                        法  官  黃  鴻  昌
右正本證明與原本無異。
不得上訴。
                                        書記官  黃  千  鶴
中      華      民      國    九十一    年      七      月    三十一    日
